臺灣臺中地方法院刑事判決　　　　　　 100年度交訴字第73號
公　訴　人　臺灣臺中地方法院檢察署檢察官
被　　　告　張楓岳
上列被告因業務過失致死案件，經檢察官提起公訴（100年度調
偵字第28、29號），被告於本院受命法官行準備程序時，對於犯
罪事實為有罪之陳述，經本院合議庭裁定由受命法官獨任適用簡
式審判程序，判決如下：
    主      文
張楓岳從事業務之人，因業務上之過失致人於死，處有期徒刑陸
月，如易科罰金，以新臺幣壹仟元折算壹日。緩刑貳年。
    犯罪事實
一、張楓岳為魚販，平日以駕駛車牌號碼A3－0516號自用小貨車
    至魚市場批發魚貨後，載送至市場販賣為業，駕駛為其附隨
    業務，係以汽車駕駛為其業務，為從事業務之人。其於民國
    99年10月1日凌晨4時32分許，駕駛上開自用小貨車，沿臺中
    市○區○○路由復興路往一中街方向行駛，欲前往臺中市南
    屯區之臺中魚市場批發魚貨，於行經北區○○路與雙十路之
    設有行車管制號誌之交岔路口時，原應注意汽車行駛時，駕
    駛人應注意車前狀況，並隨時採取必要之安全措施。而當時
    天候為晴，光線為夜間有照明，柏油路面乾燥、無缺陷，亦
    無障礙物，視距良好，並無不能注意之情形。適同一時、地
    ，有王朝玉騎乘腳踏自行車，沿臺中市○區○○路同向行駛
    於張楓岳之右前方，至上開路口停等紅燈，待精武路行向之
    號誌變換為綠燈後，王朝玉未立即起步，仍靜止在該路口前
    ；詎張楓岳竟疏未注意前方有王朝玉在該路口前停等之情況
    ，即貿然前行進入該路口，致其所駕駛前開自用小貨車車輛
    之右前車頭，自後追撞王朝玉所騎乘腳踏自行車之後車尾，
    王朝玉因而人、車倒地，受有頭部外傷併顱內出血、左側張
    力性氣胸及肋骨骨折、腹腔出血、左腳肌腱撕裂傷、臉部及
    頭皮撕裂傷等傷害，經送中國醫藥大學附設醫院救治後，於
    同日晚上8時45分許，仍因傷重不治死亡。張楓岳於肇事後
    未被發覺前，於臺中市政府警察局第二分局員警前往處理時
    在場，並當場承認為肇事人而陳述肇事經過，自首有業務上
    之過失情事而接受裁判。
二、案經臺中市政府警察局第二分局報請臺灣臺中地方法院檢察
    署檢察官主動檢舉偵查起訴。
    理    由
一、證據能力部分：
    按除被告所犯為死刑、無期徒刑、最輕本刑為3 年以上有期
    徒刑之罪或高等法院管轄第一審案件者外，於刑事訴訟法第
    273條第1項程序進行中，被告先就被訴事實為有罪之陳述時
    ，審判長得告知被告簡式審判程序之旨，並聽取當事人、代
    理人、辯護人及輔佐人之意見後，裁定進行簡式審判程序，
    為刑事訴訟法第273條之1第1 項所明定；而簡式審判程序，
    貴在審判程序之簡省、便捷，故調查證據程序宜由審判長便
    宜行事，以適當之方法行之即可。是簡式審判程序中關於調
    查證據之程序，亦予簡化，關於證據調查之次序、方法之預
    定、證據調查請求之限制、證據調查之方法、證人、鑑定人
    之詰問方式等，均不須強制適用一般審判程序之規定。又因
    被告對犯罪事實不爭執，可認定被告並無行使反對詰問權之
    意，因此有關傳聞證據之證據能力限制，亦無庸適用。刑事
    訴訟法乃增訂第273條之2規定「簡式審判程序之證據調查，
    不受第159條第1項、第161條之2、第161條之3、第163條之1
    及第164條至第170條規定之限制」。本件經本院依上開規定
    適用簡式審判程序，是下列所採用之證據，均不受傳聞證據
    證據能力之限制，均有證據能力。
二、認定犯罪事實所根據之證據及理由：
(一)、被告張楓岳於警詢、偵查及本院審理中之自白（見警卷第4
    ─7頁、臺灣臺中地方法院檢察署99年度相字第1510號卷第
    43─45頁、第56─57頁、本院卷第13─14頁、第16─19頁）
    。
(二)、被害人王朝玉之女王惠蘭於警詢及偵查中之指訴（見警卷第
    8─9頁、99年度相字第1510號卷第42─45頁、第56─57頁）
    。
(三)、台中市○○○道路交通事故現場圖1紙及道路交通事故調查
    報告表(一)(二)各1份、道路交通事故照片36張（見警卷第
    15─35頁、臺灣臺中地方法院檢察署99年度相字第1510號卷
    第12─32頁）。
(四)、中國醫藥大學附設醫院診斷證明書、臺灣臺中地方法院檢察
    署相驗屍體證明書及法醫驗斷書各1份（見警卷第11頁、臺
    灣臺中地方法院檢察署99年度相字第1510號卷第33頁、第46
    頁、第50─52頁）。
(五)、臺灣臺中地方法院勘驗筆錄1份、本件車禍路口監視錄影光
    碟1片、監視錄影畫面翻拍照片8張（見臺灣臺中地方法院檢
    察署99年度相字第1510號卷第53頁、第37─40頁、警卷第47
    頁、第36─39頁）。
(六)、車輛詳細資料報表1份（見警卷第44頁）。
(七)、台中市警察局員警職務報告、道路交通事故分析研判表、臺
    中市○○○道路交通事故當事人酒精測定紀錄表、交通事故
    肇事人自首情形紀錄表（見臺灣臺中地方法院檢察署99年度
    相字第1510號卷第4頁、警卷第14頁、第12─13頁、臺灣臺
    中地方法院檢察署99年度相字第1510號卷第34─35頁、警卷
    第40頁）。
(八)、台中市北區調解委員會調解書1份（見臺灣臺中地方法院檢
    察署100年度調偵字第28號卷第5頁、100年度調偵字第29號
    卷第2頁）。
(九)、綜上所述，被告之自白，核與事實相符，應堪採信。本案事
    證已臻明確，被告犯行應堪認定。
三、論罪科刑之理由：
(一)、按刑法上所謂業務，係指個人基於其社會地位繼續反覆所執
    行之事務，其主要部分之業務固不待論，即為完成主要業務
    所附隨之準備工作與輔助事務，亦應包括在內；又汽車駕駛
    人之駕駛工作，乃隨時可致他人身體生命於危險之行為，並
    係具有將該行為繼續，反覆行使之地位之人，因此應有經常
    注意避免他人於危險之特別注意義務，故其駕駛車輛本屬其
    社會活動之一，在社會上有其特殊之屬性（地位），其本於
    此項屬性（地位）而駕車，自屬基於社會生活上之地位而反
    覆執行事務，因之，在此地位之駕車，不問其目的為何，均
    應認其係業務之範圍（最高法院71年臺上字第1550號判例、
    75年臺上字第1685號判例參照）。查被告張楓岳於本案發生
    時，係為魚販，平日以駕駛車牌號碼A3─0516號自用小貨車
    至魚市場批發魚貨後，載送至市場販賣為業，係從事駕車為
    工作內容之一，業據被告陳明在卷，即為以從事駕駛為完成
    主要業務所附隨之準備工作與輔助事務，自屬以汽車駕駛為
    其業務，為從事業務之人。是核被告所為，係犯刑法第276
    條第2項之業務過失致人於死罪。
(二)、被告於肇事後，在有偵查犯罪權限之機關知悉其犯罪前，主
    動向到場處理事故員警表明係肇事者，並接受偵訊之事實，
    業據被告於100年3月30日在本院審理時供述：「(案發後，
    是否於警方尚未知肇事人時，有留在現場並向至現場處理之
    員警承認是肇事者？）是的，我有向來處理的員警當場承認
    是肇事者」等語，有該日被告之簡式審判筆錄在卷可稽(見
    本院卷第18頁背面)。另有載明：「報案人或勤指中心轉來
    資料未報明肇事人姓名，處理人員前往現場處理肇事人在場
    ，並當場承認為肇事人」內容之台中市○○○道路交通事故
    肇事人自首情形記錄表在卷可憑(見警卷第40頁)。被告對於
    未發覺之犯罪自首而接受裁判，爰依刑法第62條前段之規定
    ，減輕其刑。
(三)、爰審酌本案因被告之業務過失，致生被害人王朝玉死亡之結
    果，對被害人家屬造成無可彌補之精神、心理傷害，所生之
    損害已屬無法彌補，然其已於100年1月20日業與被害人王朝
    玉之家屬調解成立，並賠償被害人家屬新台幣300萬元之損
    害，此有臺中市北區調解委員會100年民調字第9號調解書（
    見臺灣臺中地方法院檢察署99年度調偵字第28號卷第5頁、
    100年度調偵字第29號卷第2頁）存卷可查，念其係因生活忙
    碌、需在醫院照顧妻子、又要工作，精神不濟，始會肇事，
    且於犯後於警詢、偵訊及本院準備程序、審理中均坦承犯行
    ，悔意殷殷，暨其國中畢業之智識程度及家境小康之生活狀
    況（詳警詢筆錄教育程度欄及家庭經濟狀況欄之記載，見臺
    中市警局卷第4頁）等一切情狀，量處如主文所示之刑，並
    諭知易科罰金之折算標準。
(四)、另查被告張楓岳除於98年間因賭博案件，經本院判處罰金1
    萬元外，未曾因故意犯罪受有期徒刑以上刑之宣告，此有臺
    灣高等法院被告前案紀錄表及臺灣臺中地方法院檢察署刑案
    資料查註紀錄表各1份在卷可按，其因一時失慮，致罹刑章
    ，業已坦承犯行，深具悔意，並與被害人王朝玉家屬成立調
    解，已如前述。衡被告經此次偵審程序及罪刑之宣告後當知
    警惕，應無再犯之虞，本院認其所受宣告之刑，以暫不執行
    為適當，併予宣告緩刑2年，以勵自新。
四、應適用之法條：
(一)、刑事訴訟法第273條之1第1項、第299條第1項前段。
(二)、刑法第276條第2項、第62條前段、第41條第1項前段、第74
    條第1項第1款，刑法施行法第1條之1第1項、第2項前段。
本案經檢察官劉玉媛到庭執行職務。
中    華    民    國   100    年    4     月    15    日
                  刑事第三庭  法  官  陳秋月
以上正本證明與原本無異。
如不服本判決應於收受判決後10日內，向本院提出上訴書狀，並
應敘述具體理由；其未敘述上訴理由者，應於上訴期間屆滿後20
日內向本院補提理由書（均須按他造當事人之人數附繕本）「切
勿逕送上級法院」。
告訴人或被害人對於判決如有不服具備理由請求檢察官上訴者，
其上訴期間之計算係以檢察官收受判決正本之日期為準。
                              書記官  詹東益
中    華    民    國   100    年    4     月    15    日
附錄本判決論罪科刑法條：
刑法第276條第2項：
從事業務之人，因業務上之過失犯前項之罪者，處5年以下有期
徒刑或拘役，得併科3千元以下罰金。